臺灣桃園地方法院刑事判決　　　　　　　95年度訴字第2016號
公　訴　人　台灣桃園地方法院檢察署檢察官
被　　　告　甲○○
　　　　　　　　　　（現羈押在台灣桃園看守所）
指定辯護人　本院公設辯護人　乙○○
上列被告因違反毒品危害防制條例案件，經檢察官提起公訴（95
年度偵字第13368 號），嗣經本院訊問被告後，被告自白犯罪，
檢察官聲請協商判決，經本院合議庭裁定由受命法官改依簡式審
判程序後為協商判決，本院判決如下：
    主      文
甲○○連續明知為禁藥而轉讓，累犯，處有期徒刑壹年貳月，減
為有期徒刑柒月。
    事實及理由
一、犯罪事實：被告甲○○前曾於民國89年間因違反毒品危害防
    制條例案件，經本院以89年度易字第3051號判決判處有期徒
    刑6 月，於90年11月8 日易科罰金執行完畢；於92年間因違
    反毒品危害防制條例案件，經本院以92年度易字第1036號判
    決判處有期徒刑7 月確定；於93年間因違反毒品危害防制條
    例案件，經本院以93年度桃簡字第1090號判決判處有期徒刑
    3 月確定；上開2 罪經本院以93年度聲字第2910號裁定應執
    行有期徒刑9 月確定；於93年間因違反毒品危害防制條例案
    件，經本院以93年度易字第787 號判決判處有期徒刑9 月確
    定，並與上開應執行之有期徒刑9 月接續執行，於93年4 月
    27日入監執行，於94年7 月13日縮短刑期假釋出監，於94年
    10月2 日縮刑期滿假釋未經撤銷，未執行之刑以已執行論（
    構成累犯）。甲○○明知甲基安非他命屬毒品危害防制條例
    管制之第二級毒品，亦屬藥事法所規範之禁藥，不得為轉讓
    。其竟分別基於轉讓禁藥及轉讓第二級毒品之概括犯意，自
    94年4 月中旬起，迄95年6 月18日為警查獲時，連續在桃園
    縣大園鄉林村32鄰拔子林26之181 號3 樓301 室甲○○租
    屋處或桃園縣不詳地點等處，無償轉讓甲基安非他命與鄭貴
    書施用5 、6 次（每次轉讓數量約0.1 公克）。嗣為警於95
    年6 月18日下午1 時30分許，在桃園縣大園鄉林村32鄰拔
    子林26之181 號3 樓查獲，並扣得與本案無直接關係之如附
    表所示之物。
二、證據：
（一）被告甲○○於本院審理中之自白。
（二）證人鄭貴書於警詢及檢察官訊問時之證述。
（三）扣案如附表一所示之物，及卷附行政院衛生署管制藥品管
      理局管檢字第0950007087號鑑定書。
三、本件被告已認罪，經檢察官與被告於本院審理時達成協商之
    合意，其合意內容為：被告願受科處有期徒刑1 年2 月。依
    中華民國96年罪犯減刑條例第2 條第1 項第3 款規定，減其
    刑期2 分之1 ，應減為有期徒刑7 月。經查，上開協商合意
    並無刑事訴訟法第455 條之4 第1 項所列情形之一，檢察官
    聲請改依協商程序而為判決，本院爰不經言詞辯論，於協商
    合意範圍內為協商判決，合予敘明。
四、附記：
（一）按修正後刑法第2 條第1 項之規定：「行為後法律有變更
      者，適用行為時之法律。但行為後之法律有利於行為人者
      ，適用最有利於行為人之法律」，係規範行為後法律變更
      所生新舊法比較適用之準據法，於新法施行後，應適用新
      法第2 條第1 項之規定，為「從舊從輕」之比較；比較時
      應就罪刑有關之共犯、未遂犯、想像競合犯、牽連犯、連
      續犯、結合犯，以及累犯加重、自首減輕暨其他法定加減
      原因（如身分加減）與加減例等一切情形，綜其全部罪刑
      之結果而為比較（最高法院95年第8 次刑事庭會議決議參
      照）。查被告行為後，連續犯、累犯之規定，均有修正：
      刑法第56條連續犯之規定業於94年1 月7 日修正公布刪除
      ，並於95年7 月1 日施行，則被告之犯行，因行為後新法
      業已刪除連續犯之規定，此刪除雖非犯罪構成要件之變更
      ，但顯已影響行為人刑罰之法律效果，自屬法律有變更；
      另刑法第47條累犯之規定於94年1 月7 日修正公布，並於
      95年7 月1 日施行，修正前刑法第47條規定：「受有期徒
      刑之執行完畢，或受無期徒刑或有期徒刑一部之執行而赦
      免後，5 年以內再犯有期徒刑以上之罪者，為累犯，加重
      本刑至二分之一。」修正後刑法第47條第1 項規定：「受
      徒刑之執行完畢，或一部之執行而赦免後，5 年以內故意
      再犯有期徒刑以上之罪者，為累犯，加重本刑至二分之一
      。」經比較前述新、舊法結果，修正後規定並未較有利於
      行為人，則應依修正後刑法第2 條第1 項前段規定，適用
      行為時（即修正前）之法律。
（二）至本件公訴人認被告係轉讓安非他命云云，惟目前國內緝
      獲之白色結晶或粉末狀安非他命毒品，其成分多為甲基安
      非他命，有行政院衛生署管制藥品管理局93年11月2 日管
      檢字第0930010499號函可稽，另參酌扣案如附表編號1 所
      示之物，經行政院衛生署管制藥品管理局鑑定結果係甲基
      安非他命，而非安非他命，是公訴人此部分認定，尚有未
      洽，應予更正。
（三）按「安非他命」雖係毒品危害防制條例第2 項第2 款所規
      定之「第二級毒品」，但其亦屬於藥事法所稱之「禁藥」
      （即藥事法第22條第1 款所稱之「經中央衛生主管機關明
      令公告禁止製造、調劑、輸入、輸出、販賣或陳列之毒害
      藥品」）。而明知為禁藥而轉讓者，藥事法第83條亦定有
      處罰明文。故行為人明知為禁藥即「安非他命」而轉讓予
      他人者，除成立毒品危害防制條例第8 條第2 項之「轉讓
      第二級毒品罪」外，亦構成藥事法第83條第1 項之「轉讓
      禁藥罪」，此係屬同一犯罪行為而同時有二種法律可資處
      罰之「法條（規）競合」情形，應依「重法優於輕法」、
      「後法優於前法」等法理，擇一處斷。而毒品危害防制條
      例第8 條第2 項轉讓第二級毒品罪之法定本刑為「6 月以
      上5 年以下有期徒刑，得併科新台幣70萬元以下罰金」。
      而93年4 月21日修正後藥事法第83條第1 項轉讓禁藥罪之
      法定本刑為「7 年以下有期徒刑，得併科新台幣5 百萬元
      以下罰金」。則修正後藥事法第83條第1 項之罪之法定本
      刑，顯較毒品危害防制條例第8 條第2 項之罪之法定本刑
      為重，依前述「重法優於輕法」之法理，轉讓「安非他命
      」部分之行為，自應優先適用藥事法第83條第1 項之規定
      處斷（最高法院96年度台上字第3582號判決意旨參照）。
      本件被告係犯藥事法第83條第1 項轉讓禁藥罪，公訴人起
      訴認被告係犯毒品危害防制條例第8 條第2 項轉讓第二級
      毒品罪，尚有未洽，然因基本社會事實相同，爰由本院變
      更起訴法條，予以審理。
（四）至扣案如附表編號1 所示之物，雖經鑑定結果為甲基安非
      他命，惟係於被告上揭犯行完成後方遭查獲扣案，被告並
      否認係為轉讓所用，且公訴人前亦曾以之為被告涉犯施用
      第二級毒品犯行之證據而另案聲請簡易判決處刑，復無證
      據證明與本件被告上揭犯行有關，爰不宣告沒收。至其餘
      扣案物，與本件被告上揭犯行亦無直接關係，爰不予宣告
      沒收。
五、應適用之法條：刑事訴訟法第455 條之4 第2 項、第455 條
    之8 、第300 條，藥事法第83條第1 項，毒品危害防制條例
    第18條第1 項前段，修正後刑法第2 條第1 項前段、修正前
    刑法第11條前段、第56條、第47條，中華民國96年罪犯減刑
    條例第2 條第1 項第3 款、第7 條。
六、本判決除有刑事訴訟法第455 條之4 第1 項第1 款、第2 款
    、第4 款、第6 款、第7 款所定情形之1 ，或違反同條第2
    項規定者外，不得上訴。
七、如不服本件判決，得自收受判決送達之日起10日內，向本院
    提出上訴書狀，上訴於第二審法院。
本案經檢察官嵇珮晶到庭執行職務。
中　　華　　民　　國　　96　　年　　9 　　月　　28　　日
                  刑事第一庭審判長法　官　徐培元
                                  法  官  林蕙芳
                                  法  官  鄭吉雄
以上正本證明與原本無異。
如不服本判決，應於判決送達後10日內向本院提出上訴狀（應附
繕本），其未敘述上訴理由者，應於上訴期間屆滿後20日內補提
理由書狀於本院，上訴於臺灣高等法院。
     　　　　　　　　　　　　　　　書記官　劉宗源
中　　華　　民　　國　　96　　年　　9 　　月　　28　　日
附表：
┌──┬───────────────┬───────┐
│編號│    扣  案  物  品  名  稱    │  備     註   │
├──┼───────────────┼───────┤
│ 1  │第二級毒品甲基安非他命5 包    │送驗數量：5 包│
│    │                              │3.123 公克（含│
│    │                              │5 個塑膠袋及5 │
│    │                              │張標籤）；驗餘│
│    │                              │數量：5 包3.11│
│    │                              │8 公克（含5 個│
│    │                              │塑膠袋及5 張標│
│    │                              │籤）          │
├──┼───────────────┼───────┤
│ 2  │第一級毒品海洛因19包（合計淨重│              │
│    │32.36 公克）                  │              │
├──┼───────────────┼───────┤
│ 3  │包裝如附表二編號1 所示海洛因之│              │
│    │塑膠包裝袋19個（空包裝總重7.60│              │
│    │公克）                        │              │
│    │                              │              │
├──┼───────────────┼───────┤
│ 4  │檢出第一級毒品海洛因成分及第二│              │
│    │級毒品甲基安非他命成分之電子磅│              │
│    │秤1 台                        │              │
│    │                              │              │
│    │                              │              │
│    │                              │              │
├──┼───────────────┼───────┤
│ 5  │新台幣23,500元                │              │
├──┼───────────────┼───────┤
│ 6  │空夾鏈袋1 包                  │              │
├──┼───────────────┼───────┤
│ 7  │行動電話4 支                  │              │
├──┼───────────────┼───────┤
│ 8  │吸食器1 組                    │              │
└──┴───────────────┴───────┘
